臺灣雲林地方法院刑事判決
110年度訴字第340號
公  訴  人  臺灣雲林地方檢察署檢察官
被      告  丁鳳傑


指定辯護人  本院公設辯護人  郭雅琳  
上列被告因違反槍砲彈藥刀械管制條例案件，經檢察官提起公訴
（110年度偵字第1564號），本院判決如下：
    主  文
丁鳳傑犯非法持有非制式手槍罪，累犯，處有期徒刑伍年壹月，
併科罰金新臺幣捌萬元，罰金如易服勞役，以新臺幣壹仟元折算
壹日。扣案如附表編號１、２②所示之物，均沒收。
    事  實
一、丁鳳傑明知具有殺傷力之非制式手槍、子彈，均係槍砲彈藥
    刀械管制條例列管之違禁物，非經中央主管機關許可，不得
    持有，竟基於持有非制式手槍、子彈之犯意，於民國109年9
    月25日前約1週內之某日，在臉書社群網站上，向真實姓名
    年籍不詳暱稱「模型槍」之成年男子，以新臺幣（下同）3
    萬元之代價購買非制式手槍1支（含彈匣1個及子彈6顆），
    並與暱稱「模型槍」之人相約於109年9月25日上午11時30分
    許，在臺中市○○區○○路000號對面人行道見面交易，自暱稱
    「模型槍」之人取得編號１、２所示之非制式手槍1支（含彈
    匣1個）、子彈6顆而非法持有之。嗣經警於109年9月25日下
    午1時35分至45分許，在臺中市○○區○○路00號對面停車格，
    發現丁鳳傑使用之車輛（原車牌號碼0000-00號；下稱A車）
    懸掛失竊車牌（車牌號碼0000-00號）（涉嫌竊盜部分，另
    經檢察官為不起訴處分），乃在場埋伏，見丁鳳傑前往取車
    時，遂加以逮捕及附帶搜索，過程中發現丁鳳傑之隨身背包
    內有可疑為槍枝形狀之硬物，經盤問丁鳳傑後，當場在丁鳳
    傑之隨身背包內查獲上開槍、彈，而悉上情。
二、案經臺中市政府警察局第六分局報告臺灣臺中地方檢察署（
    下稱臺中地檢署），再由臺中地檢署檢察官陳請臺灣高等檢
    察署檢察長令轉臺灣雲林地方檢察署（下稱雲林地檢署），
    復由雲林地檢署檢察官偵查後起訴。
    理  由
壹、程序方面（關於證據能力）：
    按被告以外之人於審判外之言詞或書面陳述，除法律有規定
    者外，不得作為證據；被告以外之人於審判外之陳述，雖不
    符刑事訴訟法第159條之1至第159條之4規定，而經當事人於
    審判程序同意作為證據，法院審酌該言詞陳述或書面陳述作
    成時之情況，認為適當者，亦得為證據，同法第159條第1項
    、第159條之5第1項定有明文。經查，本判決所引用被告以
    外之人於審判外之言詞或書面陳述，檢察官、被告丁鳳傑及
    其辯護人於本院準備程序中及審理時，均陳明同意作為證據
    使用，經審酌該等言詞或書面陳述作成時並無違法或不當之
    情況，亦無違法取證等瑕疵，且與待證事實具有關聯性，認
    以之作為證據應屬適當，均有證據能力。
貳、實體方面：
一、認定犯罪事實所憑之證據及理由：
  ㈠上開事實，業據被告於警詢、偵訊、本院準備程序中及審理
    時坦承不諱（中檢偵卷第41至48頁、第121至123頁；雲檢偵
    卷第57至61頁；本院卷第85、86、142、143頁），並有臺中
    市政府警察局第六分局搜索扣押筆錄暨扣押物品目錄表、收
    據（中檢偵卷第49至55頁）、臺中市政府警察局第六分局西
    屯派出所109年9月25日、110年8月17日警員職務報告（中檢
    偵卷第35頁：本院卷第121頁）、109年9月25日查獲地點之g
    oogle地圖資料（中檢偵卷第95頁）、臺中市政府警察局槍
    枝初步檢視報告表（中檢偵卷第65至73頁）、內政部警政署
    刑事警察局109年12月29日刑鑑字第1098009492號鑑定書（
    中檢核交卷第27至31頁反面）、臺中地檢署110年度彈保字
    第14號扣押物品清單暨贓證物照片（中檢偵卷第165、171頁
    ）、雲林地檢署110年度槍保字第14號扣押物品清單暨贓證
    物照片（雲檢偵卷第39頁；中檢偵卷第179頁）、110年度彈
    保字第25號扣押物品清單暨贓證物照片（本院卷第113、115
    頁）、查獲現場暨扣案物照片（中檢偵卷第97至101頁）在
    卷可憑，復有扣案如附表編號１、２所示具有殺傷力之非制式
    手槍1支（含彈匣1個）、子彈6顆可以佐證，堪認被告所為
    任意性自白核與事實相符，應值採信。
　㈡扣案如附表編號１所示之非制式手槍1支（含彈匣1個），經送
    請內政部警政署刑事警察局鑑定之結果，認具有殺傷力（詳
    附表編號１所示），又扣案如附表編號２所示之子彈6顆，經
    囑託內政部警政署刑事警察局鑑定後，亦認具有殺傷力（詳
    附表編號２所示），足認上開扣案之非制式手槍、子彈，分
    屬槍砲彈藥刀械管制條例第4條第1項第1款、第2款所稱之槍
    砲、彈藥，依同條例第5條規定，該等扣案物非經中央主管
    機關許可，均不得持有。
　㈢綜上所述，本案事證明確，被告上開非法持有非制式手槍、
    子彈之犯行，已可認定，應依法論科。
二、論罪科刑之理由：
　㈠核被告所為，係犯槍砲彈藥刀械管制條例第7條第4項之非法
    持有非制式手槍罪、同條例第12條第4項之非法持有子彈罪
    。
　㈡按非法持有、寄藏、出借槍砲彈藥刀械等違禁物，所侵害者
    為社會法益，如所持有、寄藏或出借客體之種類相同（如同
    為手槍，或同為子彈者），縱令同種類之客體有數個（如數
    枝手槍、數顆子彈），仍為單純一罪，不發生想像競合犯之
    問題；若同時持有、寄藏或出借二不相同種類之客體（如同
    時持有手槍及子彈），則為一行為觸犯數罪名之想像上競合
    犯（最高法院82年度台上字第5303號判決意旨參照）。本案
    被告同時持有如附表編號１所示之非制式手槍1支（含彈匣1
    個）、附表編號２所示之子彈6顆，為以一行為觸犯上開二罪
    名之異種想像競合犯，依刑法第55條前段規定，應從一重論
    以非法持有非制式手槍罪。
　㈢刑之加重、減輕事由：
　⒈是否構成累犯部分：
　①按刑法第47條第1項所規定累犯之加重，以受徒刑之執行完畢
    ，或一部之執行而赦免後，5年以內故意再犯有期徒刑以上
    之罪者，為其要件。而繼續犯係行為之繼續，非狀態之繼續
    ，因此繼續犯之「最初行為」、「中間行為」或「行為終了
    」祇要其中一部行為係在另一犯罪所處徒刑執行完畢5年以
    內者，即該當累犯規定之要件（最高法院108年度台非字第6
    5號判決意旨參照）。查被告前因傷害案件，經臺灣新北地
    方法院以108年度簡字第5080號判處有期徒刑2月確定，於10
    9年4月6日易科罰金執行完畢等情，有臺灣高等法院被告前
    案紀錄表在案可按，且不因嗣後上開案件與另案定其執行刑
    ，而影響該案已執行完畢之事實（最高法院108年度台上字
    第3976號判決意旨參照），是被告於受徒刑之執行完畢後，
    5年以內故意再犯本案有期徒刑以上之罪，為累犯。
　②參諸大法官會議釋字第775號解釋文及理由之意旨，係指構成
    累犯者，不分情節，一律加重最低本刑，於不符合刑法第59
    條所定要件之情形下，致生行為人所受之刑罰超過其所應負
    擔罪責之個案，不符罪刑相當原則、比例原則。於此範圍內
    ，在修正前，為避免發生上述罪刑不相當之情形，法院就該
    個案應裁量是否加重最低本刑；依此，該解釋係指個案應量
    處最低法定刑、又無法適用刑法第59條在內減輕規定之情形
    ，法院應依此解釋意旨裁量不予加重最低本刑（最高法院10
    8年度台上字第338號判決意旨參照）。準此，本院審酌被告
    於前述傷害案件執行完畢後，竟未因此知所警惕，猶非法持
    有本案非制式槍枝、子彈乙情，足見其對於刑罰之反應力薄
    弱，主觀惡性非輕，且本案犯罪情節並無上開解釋所指罪刑
    不相當之情事，爰依刑法第47條第1項之規定加重其刑。
　⒉是否符合自首部分：
　①被告之辯護人主張被告符合自首之規定，請求依法減輕其刑
    ，並表示：警方職務報告雖稱附帶搜索碰觸到被告胸口的背
    包內有槍枝形狀的物體，但本案警方之所以查到被告，是因
    為被告使用失竊的車牌，很難想像警方碰觸到被告胸口的背
    包內有槍枝形狀的物體，就認為被告有違反槍砲彈藥管制條
    例之嫌疑，警方的懷疑只是巧合，被告是在警方還沒打開其
    包包前，就坦承包包裡面有槍彈，應有槍砲彈藥刀械管制條
    例第18條第1項自首減刑規定之適用等語。
　②按槍砲彈藥刀械管制條例第18條第1項前段規定：犯本條例之
    罪自首，並報繳其持有之全部槍砲、彈藥、刀械者，減輕或
    免除其刑。又刑法上之自首，係指犯人在犯罪未發覺前，向
    該管公務員自行申告犯罪事實而受裁判之謂。而所謂發覺，
    不以有偵查犯罪職權之機關或人員確知其人犯罪無誤為必要
    ，只須有確切之根據得為合理之可疑，即足當之（最高法院
    110年度台上字第5089 、5090、5091、5092號判決意旨參照
    ）。至如何判斷「有確切之根據得合理之可疑」與「單純主
    觀上之懷疑」，主要區別在於有偵查犯罪權限之機關或人員
    能否依憑現有尤其是客觀性之證據，在行為人與具體案件之
    間建立直接、明確及緊密之關聯，使行為人犯案之可能性提
    高至被確定為「犯罪嫌疑人」之程度（108年度台上字第314
    6號判決意旨參照）。另上開自首之規定，係以對於未發覺
    之犯罪，在有偵查或調查犯罪職權之公務員知悉犯罪事實及
    犯人前，向職司犯罪偵（調）查之公務員告知其犯罪事實，
    且有接受法院裁判之主觀意思及客觀事實者，始克當之。苟
    犯罪行為人自首犯罪後，無正當理由拒不到案，或故意逃逸
    無蹤，經通緝始行歸案者，可見其顯無真正悔罪投誠而接受
    裁判之意思，即與自首之要件不符（最高法院109年度台上
    字第653號判決意旨參照）。
　③關於查獲本案被告持有具殺傷力槍、彈之過程，係警方發現
    被告使用之A車懸掛失竊車牌，因而在現場埋伏，於109年9
    月25日下午1時35分至45分許，發現被告前來開車，趁被告
    尚未發動車輛時，上前控制被告，並向被告宣告權利後，加
    以逮捕，附帶搜索過程中，警方碰觸到被告胸口之斜背包有
    槍枝形狀之物品，且被告極力抗拒逮捕，經警方盤問被告後
    ，被告坦承背包內有槍枝，警方乃當場在被告之背包內查扣
    上開槍枝及子彈等情，有前揭臺中市政府警察局第六分局西
    屯派出所109年9月25日、110年8月17日警員職務報告（中檢
    偵卷第35頁：本院卷第121頁）在卷可參，核與被告於本院
    準備程序及審理時供述：我要去開車時，警察敲我車窗，我
    就下車，警察就攬住我（手搭在我的肩上），說自己是警察
    ，我說怎麼樣，警察主要是看車牌；警察有問我說你背什麼
    ，我說是槍；（問：警察說你抗拒逮捕？）是第1個警察攬
    住我，我覺得不舒服，我有掙扎，但沒有要逃跑的意思，我
    想說逃不掉，打算要將槍從隨身包包拿出來時，第2個警察
    就過來用手抓住我、壓制我等語（本院卷第89、146、147頁
    ）大致相符，並有前揭現場暨扣案物照片（中檢偵卷第97至
    99頁）在卷可稽，前揭查獲過程，自屬有據而可以採信。由
    此可知，警方是先發現A車懸掛失竊車牌，於被告前往取車
    時，以被告涉嫌竊取車牌加以逮捕，再於附帶搜索過程中，
    碰觸到被告胸口之斜背包有槍枝形狀之物品，並盤問被告「
    背什麼東西」，此時，警方顯然已親身接觸到客觀之確切證
    據，足以在被告與具體案件間建立直接、明確及緊密之關聯
    ，而合理懷疑被告涉嫌違反槍砲彈藥刀械管制條例之案件，
    並非僅憑其經驗或蛛絲馬跡之單純主觀上之懷疑而已，自屬
    已經發覺被告涉嫌本案持有槍枝之犯嫌；再者，依據被告所
    述，其在前揭過程中，有掙扎之動作，也在警方告知身分後
    ，認為自己已經無法逃跑，打算要將槍從隨身包包拿出來，
    並在受到警方壓制而進行盤問時，才告知自己持有槍枝之事
    ，足認被告為警發覺其持有槍枝前，並無主動要告知警方自
    己持有槍枝之意思，本來想要掙扎，後來見自己已無逃跑機
    會，才會在警方盤問「背什麼東西」時，坦承自己持有槍枝
    之事，自難認被告具有主動供述本案犯行，自願接受裁判之
    真摯意思。綜此，依據前揭規定及說明，應認被告與自首之
    要件不符，並無槍砲彈藥刀械管制條例第18條第1項或刑法
    第62條規定適用之餘地。
　⒋是否適用刑法第59條規定部分：
　　按刑法第59條規定，犯罪之情狀顯可憫恕，認科以最低度刑
    仍嫌過重者，得酌量減輕其刑。刑事審判旨在實現刑罰權之
    分配正義，故法院對有罪被告之科刑，應符合罪刑相當之原
    則，使輕重得宜，罰當其罪，以契合社會之法律感情，此所
    以刑法第57條明定科刑時應審酌一切情狀，尤應注意該條所
    列10款事項以為科刑輕重之標準，並於同法第59條賦予法院
    以裁量權，如認犯罪之情狀可憫恕者，得酌量減輕其刑，俾
    使法院就個案之量刑，能斟酌至當。再刑法第59條規定犯罪
    之情狀可憫恕者，得酌量減輕其刑，其所謂「犯罪之情狀」
    ，與同法第57條規定科刑時應審酌之一切情狀，並非有截然
    不同之領域，於裁判上酌減其刑時，應就犯罪一切情狀予以
    全盤考量，審酌其犯罪有無可憫恕之事由（即有無特殊之原
    因與環境，在客觀上足以引起一般同情，以及宣告法定或處
    斷低度刑，是否猶嫌過重等等），以為判斷。辯護人雖為被
    告辯護稱：被告持有槍枝、子彈之動機只是出於好奇，以及
    幫忙配偶趕老鼠，且被告在購買不久就被查獲，對社會沒有
    造成太大之危害，這樣的狀況，被告卻要面臨最輕為有期徒
    刑5年以上之刑度，請依照大法官釋字第263號解釋意旨，審
    酌本案有「情輕法重」之情形，依據刑法第59條規定酌減其
    刑等語（本院卷第146頁）。惟查，被告所犯非法持有非制
    式手槍、子彈罪，均係基於所持有物品之危險考量而為之特
    別立法，且同時持有具殺傷力之槍彈，危險性很高，自無僅
    以被告持有上開槍、彈之時間短暫，且並未用於不法用途，
    而無實質侵害他人之法益，即謂其足堪同情，避免過度架空
    法定刑度而違反立法本旨。再者，被告自陳自己是出於好奇
    及為了替養雞之配偶趕（射打）老鼠，才會購買上開槍彈（
    本院卷第86、143頁），已有打算要實際使用上開槍彈之意
    思，所為顯然已對不特定大眾之生命、身體安全及社會秩序
    構成一定威脅，且被告在網路上購買具殺傷力之槍彈後，是
    特別駕駛懸掛他人失竊車牌之A車前去取貨，表彰被告可以
    駕駛A車（懸掛失竊車牌）攜帶上開槍彈四處活動，以逃避
    查緝，如此之犯罪情狀，實在難以認定有何顯可憫恕，足以
    引起一般大眾普遍同情之情形，本案應無情輕法重、顯可憫
    恕而需酌減刑度之情事存在，是辯護人請求依據刑法第59條
    規定酌減其刑，礙難准許。
  ㈣爰審酌被告除前揭構成累犯之前科紀錄外，另有恐嚇、搶奪
    、贓物、偽造文書、詐欺等前科，有被告前案紀錄表在案可
    參，素行非佳；又具有殺傷力之非制式手槍、子彈，本即存
    有高度危險性，若加以擊發，將影響社會生活之祥和安寧，
    且極易傷及人身安全或剝奪性命，故我國立法嚴格禁止非法
    持有槍枝、子彈，目的即在於維護國民安全，使國民遠離槍
    彈威脅之恐懼，進而避免槍彈成為實施其他犯罪之工具，然
    被告竟無視法律禁令，上網購買本案之槍彈等違禁物而持有
    之，造成無形威脅，且所為欠缺守法意識，漠視槍彈具有高
    度危害他人之生命、身體安全及社會治安之可能性，非常不
    可取；惟念及被告於偵審中始終坦承全部犯行，犯後態度尚
    佳，且持有本案槍彈行為之時間短暫，在購得當天即為警查
    獲，亦未查得被告有以本案槍彈實施其他犯罪之情；兼衡被
    告自陳妻子及小孩為中低收入戶，目前擔任臨時工，為國中
    畢業之教育程度，家中有母親、妻子及3名子女（分別為19
    歲、18歲及就讀國小四年級）之家庭生活、經濟狀況（本院
    卷第144、145頁；併參本院卷第151至155頁雲林縣臺西鄉中
    低收入戶證明書、戶籍謄本），暨被告犯罪之動機、目的、
    手段，檢察官、被告及辯護人對量刑之意見等一切情狀，量
    處如主文所示之刑，就罰金部分併諭知易服勞役之折算標準
    。
三、沒收部分：
  ㈠扣案如附表編號１、２②之非制式手槍1支（含彈匣1個）、子彈
    3顆，分屬於槍砲彈藥刀械管制條例所列管之槍砲、彈藥，
    乃未經許可不得持有之違禁物，不問屬於被告與否，均應依
    刑法第38條第1項規定宣告沒收。
  ㈡扣案如附表編號２①所示經擊發試射之非制式子彈合計3顆，因
    擊發後剩餘分解之彈殼、彈頭不具子彈之完整結構，亦失去
    其效能，不具殺傷力，已非槍砲彈藥刀械管制條例第4條第1
    項第2款列管之彈藥，非屬違禁物，故均不予宣告沒收之。
  ㈢至扣案如附表編號３所示之手機，雖屬被告所有，但無證據證
    明與被告持有本案槍彈具有直接關聯性，而難認屬於供其本
    案犯罪所用、犯罪預備之物或犯罪所生之物，故不併予宣告
    沒收。
四、應依刑事訴訟法第299條第1項前段，槍砲彈藥刀械管制條例
    第7條第4項、第12條第4項，刑法第11條前段、第55條前段
    、第47條第1項、第42條第3項前段、第38條第1項，判決如
    主文。
本案經檢察官許景睿提起公訴，檢察官顏鸝靚到庭執行職務。
中　　華　　民　　國　 110　　年　　10 　月　　27　　日
                  刑事第五庭    審判長法  官  梁智賢
                                      法  官  張恂嘉
                                      法  官  陳雅琪
以上正本證明與原本無異。
如不服本判決，應於判決送達後20日內，向本院提出上訴狀。（
須附繕本）
                                      書記官  林家莉 
中　　華　　民　　國　　110 　年　　10　　月　　27　　日
附錄法條：
槍砲彈藥刀械管制條例第7條
未經許可，製造、販賣或運輸制式或非制式火砲、肩射武器、機
關槍、衝鋒槍、卡柄槍、自動步槍、普通步槍、馬槍、手槍或各
類砲彈、炸彈、爆裂物者，處無期徒刑或7年以上有期徒刑，併
科新臺幣3千萬元以下罰金。
未經許可，轉讓、出租或出借前項所列槍砲、彈藥者，處無期徒
刑或5年以上有期徒刑，併科新臺幣1千萬元以下罰金。
意圖供自己或他人犯罪之用，而犯前二項之罪者，處死刑或無期
徒刑；處徒刑者，併科新臺幣5千萬元以下罰金。
未經許可，持有、寄藏或意圖販賣而陳列第1項所列槍砲、彈藥
者，處5年以上有期徒刑，併科新臺幣1千萬元以下罰金。
意圖供自己或他人犯罪之用，以強盜、搶奪、竊盜或其他非法方
法，持有依法執行公務之人所持有之第1項所列槍砲、彈藥者，
得加重其刑至二分之一。
第1項至第3項之未遂犯罰之。

槍砲彈藥刀械管制條例第12條
未經許可，製造、販賣或運輸子彈者，處1年以上7年以下有期徒
刑，併科新台幣500萬元以下罰金。
未經許可，轉讓、出租或出借子彈者，處6月以上5年以下有期徒
刑，併科新台幣300萬元以下罰金。
意圖供自己或他人犯罪之用，而犯前二項之罪者，處3年以上10
年以下有期徒刑，併科新台幣700萬元以下罰金。
未經許可，持有、寄藏或意圖販賣而陳列子彈者，處5年以下有
期徒刑，併科新台幣300萬元以下罰金。
第1項至第3項之未遂犯罰之。

附表：
編號 物品名稱 數量 備註 １  非制式手槍 （含彈匣） 1支（1個）  ①內政部警政署刑事警察局109年12月29日刑鑑字第1098009492號鑑定書（中檢核交卷第27至31頁反面）。 ②鑑定結果：送鑑手槍1枝(槍枝管制編號0000000000)，認係非制式手槍，由仿BERETTA廠M9型手槍外型製造之槍枝，組裝已貫通之金屬槍管而成，擊發功能正常，可供擊發適用子彈使用，認具殺傷力。 ２ 子彈 ①採樣3顆子彈鑑定，剩餘彈殼3個。 ②其餘3顆子彈  6顆 ①內政部警政署刑事警察局109年12月29日刑鑑字第1098009492號鑑定書（中檢核交卷第27至31頁反面）。 ②鑑定結果： ⑴送鑑子彈5顆，認均係非制式子彈，由口徑9mm制式空包彈組合直徑約8.9mm金屬彈頭而成，採樣2顆試射，均可擊發，認具殺傷力。 ⑵送鑑子彈1顆，研判係口徑9x19mm制式子彈，經試射，可擊發，認具殺傷力。 ３ OPPO廠牌手機（含SIM卡） 1支 不予沒收